【裁判字號】    91,訴,2258
【裁判日期】    920313
【裁判案由】    偽造文書
【裁判全文】
臺灣板橋地方法院刑事判決                        九十一年度訴字第二二五八號
    公  訴  人  臺灣板橋地方法院檢察署檢察官
    被      告  乙○○
右列被告因偽造文書案件，經檢察官提起公訴（九十一年度偵字第一四八二四號），
本院判決如左：
    主      文
乙○○共同行使偽造私文書，足以生損害於公眾及他人，處有期徒刑伍月，如易科罰
金，以參佰元折算壹日。
扣案貼有甲○○相片之丙○○名義編號Ｍ00000000號護照壹本沒收之。
    事      實
一、乙○○為使因犯詐欺罪被法院判決罪刑確定，且未到案執行致遭檢察官通緝之甲○○（已據臺灣桃園地方法院判處有期徒刑六月確定）得以取得護照，竟與甲○○基於行使偽造私文書之犯意聯絡，於八十七年二月間某日，赴臺北市○○○路
    十三巷十三號甲○○租住處，接受甲○○所交付新臺幣六十萬元及相片，由乙○○於同年三月中旬某日，先將甲○○所交付之照片黏貼在收據號碼Ｚ00000
    0000中華民國普通護照申請書上，並在該申請書申請人欄處偽簽「丙○○」
    之署押一枚，表示申請護照之意後，連同不知情之內弟丙○○（已據檢察官處分
    不起訴確定）所提供之國民身分證，一併送交不知情之圓山旅行社職員王新竹（
    已死亡）代為申請護照以行使之（該不知情之旅行社並於該申請書上代填「ＨＵ
    ＡＮＧ ＣＨＩＮ ＳＨＥＮＧ」英文姓名署押），由王新竹於八十七年三月二十
    一日持向外交部領事事務局申請核發護照，使不知情之承辦公務員將上開不實事
    項登載於其職務上所掌電腦檔案之公文書及繳費收據上，並據以核發編號Ｍ00
    000000號之中華民國護照一本，該旅行社取得護照後旋交付予乙○○，經
    乙○○於於同年三月下旬某日，將之攜往前開甲○○之住處交付予甲○○收執，
    甲○○於取得該護照後亦在認證頁簽名欄偽簽「ＨＵＡＮＧ ＣＨＩＮ ＳＨＥＮ
    Ｇ」署押一枚，足生損害於公眾對於外交部核發護照正確性之信賴及丙○○之權
    益；迨至九十年四月二十五日晚間十時許，甲○○自香港地區持上開冒領之護照
    入境臺灣地區時，在桃園縣中正機場第一航廈入境查驗台為警當場查獲，並扣得
    甲○○所有而貼有甲○○相片之丙○○名義編號Ｍ00000000號護照一本
    。
二、案經內政部警政署航空警察局移送臺灣桃園地方法院檢察署檢察官呈由臺灣高等
    法院檢察署檢察長令轉臺灣板橋地方法院檢察署檢察官偵查起訴。
    理      由
一、訊之被告乙○○矢口否認有何犯行，辯稱：甲○○是於八十七年三月中旬某日，
    在其臺北市○○○路十三巷十三號住處將申請護照之資料交予伊，要伊送件至旅
    行社代辦，甲○○之資料都放在一個袋子裡，伊根本沒有拿出來看，所以不知道
    有何偽造文書情形，而丙○○之國民身分證乃於伊保管中遺失，伊未用以申辦護
    照云云。經查：右揭事實，業據共同被告甲○○供證不諱，核與證人丙○○及交
    通部觀光局專員王小芳分別於警訊、臺灣桃園地方法院審理甲○○偽造文書等案
    件、及本院審理時證述情節相符，復有前開貼有甲○○相片之丙○○名義編號Ｍ
    00000000號護照一本扣案及系爭護照之申請書影本等存卷可資佐證，又
    該護照經送請內政部警政署航空警察局鑑定結果，認為並無相片換貼與遭不法偽
    變造之情形，且護照所附之相片（為甲○○）與丙○○本人不符，因此該護照顯
    為被告冒領之護照，有該局所出具之九十年十二月十二日航警外字第二七五六六
    號函暨所附該局證照查驗隊鑑識報告各一件在卷可稽，參以被告自承與甲○○間
    無何仇怨（見本院九十一年十二月十九日訊問筆錄），衡情應無遭共同被告甲○○構陷攀誣之虞，及共同被告甲○○及證人丙○○一致證陳互不認識（見臺灣桃
    園橋地方法院九十年度訴字第一三七二號審判卷第八十六頁及本院九十一年十二
    月十九日訊問筆錄），而於本案中甲○○、丙○○共同認識之人，僅有被告乙○○一人，倘非被告乙○○居間提供丙○○國民身分證，甲○○何能資以申冒領取
    得丙○○護照﹖又被告與甲○○前開所為，足生損害於公眾外交部核發護照正確
    性之信賴及丙○○權益，亦灼然至明；綜上被告所辯，無非推諉卸責之詞，不足
    採信，本案事證明確，被告犯行堪予認定。
二、核被告乙○○所為，係犯刑法第二百十六條、第二百十條之行使偽造私文書罪及
    同法第二百十四條之使公務員登載不實事項罪。被告與甲○○間，有犯意聯絡及
    行為分擔，皆為共同正犯。渠二人利用不知情之旅行社人員王新竹（已死亡）犯
    之，為間接正犯。渠等自行或利用他人在護照申請書上偽簽「丙○○」及「ＨＵ
    ＡＮＧ ＣＨＩＮ ＳＨＥＮＧ」署押，係偽造私文書之階段行為，又偽造私文書
    以供申請護照之低度行為為行使之高度行為所吸收，均不另論罪。被告前開所犯
    行使偽造私文書罪與使公務員登載不實罪二罪間，為想像競合犯關係，應依刑法
    第五十五條之規定，從一較重之行使偽造私文書罪處斷。爰審酌被告犯罪動機、
    目的、手段、所生危害、及犯罪後態度等一切情狀，量處如主文所示之刑，資為
    懲儆。又被告行為後，刑法第四十一條將原「犯最重本刑為三年以下有期徒刑以
    下之刑之罪，而受六月以下有期徒刑或拘役之宣告，因身體、教育、職業或家庭
    之關係，執行顯有困難者，得以一元以上三元以下折算一日，易科罰金」之規定
    ，於九十年一月四日修正為刑法第四十一條第一項前段，修正後之新規定為「犯
    最重本刑為五年以下有期徒刑以下之刑之罪，而受六個月以下有期徒刑或拘役之
    宣告，因身體、教育、職業、家庭之關係或其他正當事由，執行顯有困難者，得
    以一元以上三元以下折算一日，易科罰金」。上開修正後之新規定已於九十年一
    月十日經總統公布，而於同年一月十二日生效施行，是被告行為後法律已有變更
    ，經比較新舊法之結果，修正後之規定對被告顯較舊法為有利，故本件應依刑法
    第二條第一項前段之規定，全部適用修正後之法律，諭知易科罰金之折算標準，
    以示懲儆。
三、扣案貼有甲○○相片之丙○○名義編號Ｍ00000000號護照一本，為共同
    正犯甲○○所有，且屬被告犯罪所得之物，應依刑法第三十八條第一項第三款規
    定宣告沒收。另護照上之「ＨＵＡＮＧ ＣＨＩＮ ＳＨＥＮＧ」署押一枚及被告
    之相片一張，因該護照已經本案宣告沒收，毋庸贅為重複而無益之宣告；又本件
    護照申請書業經超過保存年限而銷燬滅失，有外交部領事事務局九十一年一月二
    十一日領一字第九○五二○四三二二五號函乙紙可稽，則其上之「丙○○」及「
    ＨＵＡＮＧ ＣＨＩＮ ＳＨＥＮＧ」署押各一枚亦均已不存在，亦不宣告沒收，
    併此指明。
據上論結，應依刑事訴訟法第二百九十九條第一項前段，刑法第二十八條、第二百十
六條、第二百十條、第二百十四條、第五十五條、第二條第一項前段、第四十一條第
一項前段、第三十八條第一項第三款，罰金罰鍰提高標準條例第一條前段、第二條，
判決如主文。
本案經檢察官顏妃琇到庭執行職務。
中      華      民      國    九十二    年      三      月     十三     日
                                  臺灣板橋地方法院刑事第六庭
                                      法  官  蔡  新  毅
右正本證明與原本無異。
如不服本判決，應於判決送達後十日內，向本院提出上訴狀。
                                      書記官  謝  麗  秋
中      華      民      國    九十二    年      三      月     十三     日
※附錄本案論罪科刑主要法條※
刑法第二百十條：
偽造、變造私文書，足以生損害於公眾或他人者，處五年以下有期徒刑。
刑法第二百十四條：
明知為不實之事項，而使公務員登載於職務上所掌之公文書，足以生損害於公眾或他
人者，處三年以下有期徒刑、拘役或五百元以下罰金。
刑法第二百十六條：
行使第二百十條至第二百十五條之文書者，依偽造、變造文書或登載不實事項或使登
載不實事項之規定處斷。


司法院資訊處製作；財團法人民間司法改革基金會備份。
